臺灣臺南地方法院民事判決
111年度重訴字第122號
原      告  張巧芸  

訴訟代理人  廖經晟律師
被      告  許雅芬律師（即邱曉誠遺產之破產管理人）
上列當事人間請求返還借款事件，本院不經言詞辯論，判決如下
：
    主  文
原告之訴及假執行之聲請均駁回。
訴訟費用由原告負擔。
    事實及理由
一、按當事人受破產之宣告者，關於破產財團之訴訟程序，在依
    破產法有承受訴訟人或破產程序終結以前當然停止，民事訴
    訟法第168條、第174條定有明文。又按第168條至第172條及
    第174條所定之承受訴訟人，於得為承受時，應即為承受之
    聲明，他造當事人，亦得聲明承受訴訟。當事人不聲明承受
    訴訟時，法院亦得依職權裁定命其續行訴訟，同法第175條
    、第178條分別定有明文。查本件被告林瑞成律師即邱曉誠
    之遺產管理人，就邱曉誠之遺產聲請破產，已經本院於民國
    111年5月31日以111年度破字第6號裁定宣告破產，選任許雅
    芬律師為破產管理人確定，並經本院於111年7月8日裁定本
    件原告對邱曉誠之遺產所提起之本件訴訟，應由破產管理人
    承受訴訟確定，是本件自應由破產管理人即許雅芬律師承受
    訴訟，先予敘明。
二、原告起訴主張：訴外人邱曉誠前曾邀約原告參與一香港投資
    案，惟原告擔心遭詐騙未答應投資，邱曉誠乃於108年12月3
    0日以LINE傳訊息主張以由邱曉誠向原告借款方式參與，並
    表示會於3年內還款及簽立本票供擔保，原告乃同意借款予
    邱曉誠，並依約於109年1月13日起陸續以網路銀行方式由原
    告所有之香港渣打銀行00000000000號美元帳戶匯美金至邱
    曉誠所指定之香港永隆銀行帳戶，已經邱曉誠於109年1月22
    日確認對方有收到其中22萬美金，其後邱曉誠又要求原告匯
    款剩餘之4萬美金，原告亦於該日依其指示匯款，是原告已
    依約交付借款26萬美金予邱曉誠，邱曉誠並簽發面額美金26
    萬元、到期日111年1月20日之本票一紙交付原告作為擔保，
　　惟該借款債權及本票到期日屆至前，邱曉誠即於110年6月3
    日死亡，其繼承人均拋棄繼承而選任林瑞成律師為邱曉誠之
    遺產管理人，邱曉誠向原告借款雖有約定借期3年，惟邱曉
    誠既已死亡，依民法第1159條第3項規定，上開借款債權於
    繼承開始時視為已到期，是原告得依民法第478條消費借貸
    之法律關係請求邱曉誠之遺產管理人返還上開借款等語。並
    聲明：被告應於管理邱曉誠之遺產範圍內給付原告美金26萬
    元，及自起訴狀繕本送達翌日起至清償日止，按年息百分之
    5計算之利息；原告願供擔保，請准宣告假執行。
三、按原告之訴，欠缺權利保護必要者，法院得不經言詞辯論，
    逕以判決駁回之，民事訴訟法第249 條第2 項第1款定有明
    文。又按對於破產人之債權，在破產宣告前成立者，為破產
    債權。但有別除權者，不在此限。破產債權，非依破產程序
    ，不得行使，破產法第98條、第99 條分別定有明文。是破
    產債權之範圍，如何申報，何時依何種方法、順序及比例就
    破產財團之財產而為分配，悉依破產法規定之程序為之，俾
    各破產債權人獲得平等之清償，以實現債務人之財產為全體
    債權人債權總擔保之原則，該破產債權人應祇可依破產程序
    行使其債權以受清償，殊無再另以訴訟方法或其他非訟程序
    行使其權利之餘地。又被上訴人請求上訴人賠償部分，倘屬
    破產債權，此部分訴訟即難謂權利保護要件無欠缺（最高法
    院106年度台上字第2897號判決、91 年度台抗字第 457號裁
    定、70年度台上字第 4328 號，臺灣高等法院 107年度勞上
    字第 14 號判決意旨參照）。
四、經查，邱曉誠之遺產因不能清償所欠債務，已經本院於111
    年5月31日以111年度破字第6號裁定為破產之宣告，有上開
    裁定附於本院卷可稽。而原告主張之上開借貸債權係成立在
    109年1月間，乃成立於邱曉誠遺產破產宣告之前，原告亦未
    舉證上開債權為破產法第108條所規定之別除權。則原告所
    主張之上開債權乃屬於非別除權之破產債權，依前揭說明，
    非依破產程序不得行使，況上開破產裁定內容亦有記載原告
    之上開債權，本院就邱曉誠遺產破產執行事件，亦已有通知
    原告申報債權，是原告就本件上開債權應向被告申報破產債
    權，並依破產程序為處理，原告已不得再以訴訟求償其債權
    ，是原告本件起訴已欠缺權利保護要件，其訴顯無理由，應
    予駁回。
五、綜上，原告本件起訴已欠缺權利保護必要，爰不經言詞辯論
    ，逕以判決駁回。又原告之訴既經駁回，其假執行之聲請，
    亦失所依據，應併予駁回。
六、本件事證已臻明確，兩造其餘攻擊或防禦方法及所提證據，
    經本院詳予斟酌後，認均不足以影響判決之結果，爰不另一
    一論述，併予敘明。　　
七、依民事訴訟法第249 條第2 項第1款、第78條，判決如主文
    。
中　　華　　民　　國　　111 　年　　8 　　月　　21　　日
                  民事第三庭    法  官　童來好  
以上正本係照原本作成。
如對本判決上訴，須於判決送達後20日內向本院提出上訴狀。
如委任律師提起上訴者，應一併繳納上訴審裁判費。
中　　華　　民　　國　　111 　年　　8 　　月　　21　　日
                                書記官　郭倢妮